臺灣高等法院刑事判決
109年度上訴字第3876號
上  訴  人  
即  被  告  蕭宸佑


上列上訴人即被告因違反個人資料保護法等案件，不服臺灣基隆
地方法院109年度訴字第323號，中華民國109年8月21日第一審判
決（起訴案號：臺灣基隆地方檢察署109年度偵緝字第1號、108
年度偵字第13204號），提起上訴，本院判決如下：
    主  文
上訴駁回。
    事  實
一、甲○○與甲○○（姓名詳卷）前係男女朋友，雙方於107年間分
    手後仍有糾紛。甲○○明知甲○○之姓名、聯絡方式等資料為得
    以直接或間接方式識別該個人之資料，未經甲○○同意，不得
    非法利用，亦知其先前錄製與甲○○進行性行為之影片，客觀
    上足以刺激或滿足性慾，並引起一般人羞恥或厭惡感，屬猥
    褻影像，竟於民國108年2月20日15時許，在不詳地點，意圖
    損害甲○○之利益，基於非法利用個人資料及散布猥褻影像之
    犯意，透過網際網路連結，將其錄製並存放於其持用之手機
    內之與甲○○進行性交行為之影片上傳至通訊軟體LINE群組「
    台南○○隊」中（群組人數約200人），並同時散播甲○○之姓
    名、電話及臉書帳號等個人資料，供不特定多數人觀覽，使
    觀看該影片者因而知悉有關甲○○之姓名、聯絡方式及其他得
    以直接或間接方式識別甲○○之個人資料，致生損害於甲○○。
    嗣甲○○於108年2月20日21時許，經他人告知前述影片及個人
    資料遭傳送至上開LINE群組中，遂報警處理，經警循線追查
    ，始悉上情。
二、案經甲○○訴由臺北市政府警察局大安分局報告臺灣臺北地方
    檢察署陳請臺灣高等檢察署檢察長令轉臺灣基隆地方檢察署
    檢察官偵查起訴。
    理  由
壹、證據能力說明：檢察官、被告對於本判決所引被告以外之人
    於審判外之陳述，或同意或不爭執其證據能力，本院審酌該
    等證據作成之情形，認以之為證據適當，依刑事訴訟法第15
    9條之5之規定，均有證據能力。
貳、實體部分：
一、訊據上訴人即被告（下稱被告）就上開事實於本院審理時均
    坦承不諱，並有通訊軟體LINE之擷圖1份（見臺灣臺北地方
    檢察署108年度偵字第13204 號卷第16-17頁）及上開性交影
    片光碟（放置證物袋內）可佐，且經證人即告訴人於偵查及
    原審審理證稱：我跟被告之前是男女朋友，於107年5、6月
    間即分手。是被告在LINE群組「台南○○隊」公布我的本名、
    手機號碼、臉書帳號及性交影片。我在108年2月20日早上被
    告侵占我機車的案件開庭後，接到很多騷擾電話，後來有一
    個網友告知我，他有在群組裡面知道這個消息及看到影片，
    當下該網友有提供上傳者的LINE的圖示頭貼，就是被告。該
    網友提供上開群組內的影片和對話內容給我，我就直接去報
    警（見109年度偵緝字第1 號卷第27-28頁、原審卷第90-91
    頁）。侵占案開庭的那天早上我有與被告碰到面，當時我拒
    絕與被告和解。開庭後我先離庭，因為我有對被告申請保護
    令。被告的手機有上鎖，需要用密碼及指紋來解鎖，我也很
    確定被告手機平常有上鎖等語（見原審卷第92-93頁）屬實
    。被告任意性自白核與事實相符。
二、個人資料指自然人之姓名、出生年月日、國民身分證統一編
    號、護照號碼、特徵、指紋、婚姻、家庭、教育、職業、病
    歷、醫療、基因、性生活、健康檢查、犯罪前科、聯絡方式
    、財務情況、社會活動及其他得以直接或間接方式識別該個
    人之資料。蒐集指以任何方式取得個人資料。處理：指為建
    立或利用個人資料檔案所為資料之記錄、輸入、儲存、編輯
    、更正、複製、檢索、刪除、輸出、連結或內部傳送。個人
    資料保護法第2條定有明文。有關病歷、醫療、基因、 性生
    活、健康檢查及犯罪前科之個人資料，除有個人資料保護法
    第6條各款所列之情形外，不得蒐集、處理或利用。非公務
    機關對個人資料之蒐集、處理、利用，除第6條第1項所規定
    資料外，應有特定目的，並符合同法第19條第1項各款所列
    情形，個人資料保護法第6、19條分別定有明文。查被告無
    故將手機內存放有甲○○性交之社會活動之影像（含臉部）及
    其姓名（英文）、聯絡電話之個像複製、傳送至Line通訊軟
    體使加入該群組內之人均得以觀覽前開個人資料，其就前述
    個人資料之利用行為顯然不符合個人資料保護法第19條之規
    定，且前揭影像極為私密並足以引起一般人羞恥或厭惡感之
    猥褻影像，有前述影像、擷圖可佐，而被告傳送前揭資料當
    日早上被告與甲○○洽為甲○○提告被告侵占案件開庭之日，當
    日甲○○表示不願意與被告和解，業經被告自承在卷（見原審
    卷第42頁），核與甲○○證述情節相符（同前所述），再依其
    以「小祐」之名義傳送前揭資料時復傳送「給她紅啦」等文
    字訊息（見偵字第13204號卷第17頁），堪認被告係基於損
    害甲○○利益之意圖而為前述資料之傳送行為。被告違反個人
    資料保護法第6條、第19條及刑法第235條第1項之規定，事
    證明確。 
三、論罪部分（含新舊法比較、所犯法條、罪數）：
（一）被告行為後刑法第235條1項於108年12月25日修正公布，
      其法定刑就併科罰金刑部分從三萬元以下罰金修正為九萬
      元以下罰金，係將原依刑法施行法第一條之一第二項但書
      規定將罰金增為三倍之規定予以明文化，以增加法律之明
      確性，尚無有利於不利於問題，應適用裁判時法律。
（二）個人資料保護法第41條所稱「意圖為自己或第三人不法之
      利益」，固應限於財產上之利益；然所稱「損害他人之利
      益」，既以損害他人為主要目的，自不限於財產上之利益
      （最高法院109年台上大字第1869號刑事裁定參照），被
      告因與被害人交惡而以前述不法利用個資兼散布猥褻影像
      之方式損害被害人之隱私權益，核被告所為係犯刑法第23
      5條第1項之散布猥褻影像罪及個人資料保護法第41條（違
      反同法第6條、第19條之規定）之非公務機關非法利用他
      人個人資料罪2罪。
（三）被告前因詐欺案件經台灣基隆地方法院以107年度基簡字
      第128號判處有期徒刑2月確定，於107年5月3日執行完畢
      ，有本院被告前案紀錄表在卷可憑（見本院卷第34頁），
      被告於有期徒刑執行完畢後之五年之內再犯本件有期徒刑
      以上之罪，固為累犯，然審酌被告前開執行完畢日與本案
      犯行相距之時間非短，而前述執行方式係易科罰金，並未
      入監執行，且前述詐欺案件之罪質與本案罪質炯異，認如
      依累犯規定加重其刑，違反罪刑相當原則，未依刑法第47
      條第1項之規定加重其刑（大法官釋字第775號解釋參照）
      。 
（四）被告所犯前開2罪，係以一行為觸犯數罪名之想像競合犯
      ，應從一重論以個人資料保護法第41條之罪。
四、上訴駁回之理由：原審因認本案罪證明確，援引個人資料保
    護法第41條、第19條第1項、第235條第1項、第3項、第55條
    、第47條第1項前段之規定，並審酌被告不思以平和成熟方
    式解釋與告訴人間之問題，僅因對告訴人懷恨即透過網際網
    路散布告訴人之個人資料及性愛過程之影片，嚴重侵害告訴
    人之隱私，使告訴人飽受騷擾並造成無法磨滅之心理創傷，
    被告所為惡性重大兼衡被告於警詢時自述之高職畢業之智識
    程度、從事運輸業、家境小康等生活狀況暨於原審否認犯行
    迄未與告訴人達成和解之犯後態度等一切情狀，量處有期徒
    刑1年，並依法沒收存有前述影像之手機1支，認事用法並無
    違誤，量刑亦屬妥適。被告上訴以願意與告訴人和解並取得
    諒解請求量處低於原審所量處之刑，然本案迄至本案言詞辯
    論終結時止，被告均未與被害人達成和解，且告訴人亦到庭
    表明其無和解意願（見本院卷第77頁），本院審酌被告明知
    身體私密處及性交史屬極度隱私資料，對大部分人而言幾等
    同於第二生命，前述散布行為極易引起惻目並因此可能使當
    事人持續受到無端騷擾，被告與被害人曾為男女朋友，竟未
    顧及過去情誼而散布性交影片予他人觀賞並揭露被害人個人
    資料，對被害人造成難以撫平之傷害，惡性重大，原審已以
    被告行為責任為基礎，審酌刑法第57條各款所列情狀，於法
    定本刑範圍內妥適量刑，核無畸重之違反比例或公平原則之
    情事，被告上訴以原審量刑過重提起上訴請求從輕量刑，並
    無理由，應予駁回。
五、沒收部分之其他說明：刑法第235條第3項將猥褻影像之附著
    物及物品列為義務沒收之標的，其目的係在避免猥褻影像流
    出而損及善良風俗，尚難認本案沒收之手機屬任何人均不得
    合法持有之違禁物，而本案復無法證明被告係利用該手機來
    散布該影像，即前述手機並非供犯罪預備或供犯罪所用或犯
    罪所得之物，更非本案之犯罪所得，無從依刑法第38條第3
    項或第38條之1第3項之規定諭知於全部或一部不能沒收或不
    宜執行沒收時追徵其價額，是原審就此部分未諭知追徵，並
    無違誤，併此敘明。   　　
據上論斷，應依刑事訴訟法第368條，判決如主文。
本案經檢察官孫冀薇到庭執行職務。
中　　華　　民　　國　 110　　年　　1 　　月　　28　　日
                  刑事第十二庭  審判長法  官  陳如玲
                                      法  官  廖建瑜
                                      法  官  郭惠玲
以上正本證明與原本無異。
如不服本判決，應於收受送達後20日內向本院提出上訴書狀，其
未敘述上訴之理由者並得於提起上訴後20日內向本院補提理由書
（均須按他造當事人之人數附繕本）「切勿逕送上級法院」。
                                      書記官  陳靜姿　
中　　華　　民　　國　　110 　年　　1 　　月　　28　　日
附錄本案論罪科刑法條全文：
中華民國刑法第235條第1項
散布、播送或販賣猥褻之文字、圖畫、聲音、影像或其他物品，
或公然陳列，或以他法供人觀覽、聽聞者，處2年以下有期徒刑
、拘役或科或併科3萬元以下罰金。

個人資料保護法第19條
非公務機關對個人資料之蒐集或處理，除第六條第一項所規定資
料外，應有特定目的。並符合下列情形之一者：
一、法律明文規定。
二、與當事人有契約或類似契約之關係，且已採取適當之安全措
    施。
三、當事人自行公開或其他已合法公開之個人資料。
四、學術研究機構基於公共利益為統計或學術研究而有必要，且
    資料經過提供者處理後或經蒐集者依其揭露方式無從識別特
    定之當事人。
五、經當事人同意。
六、為增進公共利益所必要。
七、個人資料取自於一般可得之來源。但當事人對該資料之禁止
    處理或利用，顯有更值得保護之重大利益者，不在此限。
八、對當事人權益無侵害。
蒐集或處理者知悉或經當事人通知依前項第七款但書規定禁止對
該資料之處理或利用時，應主動或依當事人之請求，刪除、停止
處理或利用該個人資料。

個人資料保護法第41條
意圖為自己或第三人不法之利益或損害他人之利益，而違反第 6
條第1項、第15條、第16條、第19條、第20條第1項規定，或中央
目的事業主管機關依第21條限制國際傳輸之命令或處分，足生損
害於他人者，處5年以下有期徒刑，得併科新臺幣1百萬元以下罰
金。